【裁判字號】    98,訴,183
【裁判日期】    980626
【裁判案由】    給付調解金
【裁判全文】
臺灣彰化地方法院民事判決  98年度訴字第183號
原      告  乙○○
訴訟代理人  丙○○
            丁○○
被      告  戊○○
訴訟代理人  何志揚律師
上列當事人間請求給付調解金事件，本院於民國98年6月12日言
詞辯論終結，判決如下：
    主  文
被告應給付原告新臺幣750,000元，及其中新臺幣350,000元自民
國97年11月1日起至清償日止，按年息百分之五計算之利息；另
新臺幣400,000元自民國97年12月27日起至清償日止，按年息百
分之五計算之利息。
原告其餘之訴駁回。
訴訟費用由被告負擔。
本判決第一、三項於原告以新臺幣250,000元為被告供擔保後得
假執行。但被告如提出新臺幣750,000元為原告預供擔保後，得
免假執行。
原告其餘假執行之聲請駁回。
    事實及理由
一、原告受合法通知，未於最後言詞辯論期日到場，核無民事訴
    訟法第386條各款所列情形，爰依被告聲請，由其一造辯論
    而為判決。
二、原告方面：
  １、陳述與聲明：原告前因車禍事件，與被告於民國（下同）
      97年10月21日在彰化市○○○路90號立委林滄敏服務處進
      行調解，並商請台灣彰化地方法院調解委員甲○○作成調
      解筆錄，達成被告應給付原告新臺幣（下同）75萬元，及
      前開金額被告應於97年10月31日交付35萬元，餘款於97年
      12月26日給付之和解契約，惟被告嗣不履行，且屢經催索
      無著，爰聲明請求被告應依約給付原告75萬元，及其中
      35萬元自97年10月31日起至清償日止，按年息百分之五計
      算之利息，另40萬元自97年12月26日起至清償日止，按年
      息百分之五計算之利息；並願供擔保，請准宣告假執行。
  ２、對被告抗辯之陳述：前開調解筆錄係在被告指定之地點、
      由被告父親陪同下，依被告自由意志簽署，並無脅迫情事
      ，被告以存證信函表示撤銷該調解筆錄之意思表示於法未
      合，且和解不得以錯誤為理由撤銷，民法第738條定有明
      文，被告仍應依約履行。又民事責任與刑事責任並無絕對
      關聯，被告前開車禍縱獲檢察官不起訴處分，仍對原告負
      依前開調解筆錄履行之義務。暨調解筆錄已係兩造之和解
      契約，非預約性質，調解筆錄內容附有條款係為保護原告
      之利益，而非被告所指為附有停止條件之約定。
三、被告則聲明請求駁回原告之訴，如受不利判決願供擔保，請
    准宣告免假執行，抗辯稱：
  １、前開調解筆錄（契約）於調解時原告代理人丙○○偕同不
      知姓名男子三人到場，丙○○更出言向被告恐嚇：「會告
      到你入監去關，且會請監獄裡面的兄弟好好照顧你。」，
      甚且當場拿橘子砸向被告，拍桌子，有證人己○○目睹親
      見，致被告心生畏怖不得已簽立，惟被告已以受脅迫為理
      由，依民法第92條規定，於97年11月17日寄發台中法院郵
      局第3592號存證信函通知原告撤銷此意思表示，原告於同
      年月24日收受，前開調解筆錄（契約）已然撤銷，原告不
      得據以請求給付調解金。
  ２、又兩造固於97年6月25日於台中市○○路○段269號前發生
      車禍，但經台灣省台中市區車輛行車事故鑑定委員會鑑定
      與台灣省車輛行車事故覆議鑑定委員會覆議鑑定均認被告
      並無肇事因素，原告向台灣台中地方法院檢察署提出被告
      涉犯過失傷害等之刑事告訴部分，亦經該署檢察官以97年
      度偵字第25769號案件處分不起訴，原告不服聲請再議，
      亦由台灣高等法院台中分院檢察署處分駁回再議之聲請確
      定，被告對原告並無侵權行為，原告對被告並無債權。
  ３、前開調解筆錄（契約）係附有被告於97年10月31日交付第
      1次款始生效力之預約並非本約，被告既未於97年10月31
      日交付第1次款並簽訂正式調解書，原告自不得依調解筆
      錄（契約）請求被告給付。
四、兩造不爭執之事項：
  １、前開車禍經車輛行車事故鑑定與覆議鑑定結果均認被告無
      肇事因素，又原告對被告之過失傷害等告訴亦經檢察官不
      起訴處分確定。
  ２、兩造曾簽立前開調解筆錄（契約），嗣被告以前述存證信
      函表示撤銷，原告已收受該存證信函。
五、本院得心證之理由：
  １、兩造不爭執事項並經本院調閱前述檢察官偵查卷宗核屬相
      符，並有車輛行車事故鑑定委員會鑑定意見書、覆議鑑定
      意見書暨調解筆錄、存證信函影本等在卷可憑，自可信為
      真正。
  ２、原告主張前開調解筆錄（契約）屬民法和解契約，被告否
      認，並抗辯稱因該調解筆錄附有停止條件，未製成正式之
      調解書，故該調解筆錄只係草約、預約等語。經查，證人
      甲○○係接到立委林聰敏服務處要其去處理調解事件，到
      場時己○○正在調解，其到場時己○○就離開，調解的位
      置是屬於開放性的大辦公室，其先確認雙方當事人是什麼
      人，其先確認聲請人乙○○，本人沒有到有委任代理人（
      即丙○○），戊○○的父親也有陪同戊○○在場，還有另
      二個人，其有問明是丙○○的朋友，確認後其要雙方陳述
      調解的內容，雙方陳述後其知道戊○○沒有去看乙○○，
      有勸戊○○要去看一下，並勸雙方要各讓一步，之後他們
      就各自商量，最後商議以七十五萬元的金額，而且在第一
      次交款的當日才要簽訂正式的調解書，當日簽訂的只是調
      解筆錄，第一次戊○○就沒有來交錢，第一次應交付是十
      月三十一日，其有遇到己○○，就跟己○○講這情形，第
      二次應該交付的期日戊○○也沒有來等情，已據證人甲○○證述明確，兩造亦無爭執。
  ３、又觀前述調解筆錄係記載「……經調解成立條件如下，1
      、由對造人（即被告）賠付新臺幣柒拾伍萬元正與聲請人
      （即原告）作體傷醫療、復健費、精神慰問等及車損修理
      費（含強制險傷害給付）。款分二期給付，97年10月31日
      下午二點在（彰化市○○○路90號）交付拾伍萬元正。
      97年12月26日交付尾款肆拾萬元正（交付地點同上）。97
      年10月31日交第一次款時書立正式調解書。對造人車損修
      理費及腳傷醫療費願自行負擔，無異議。」，其文義已係
      明定給付金額及期日等契約內容，委非草約或預約之類，
      其中所附「交第一次款時書立正式調解書」之條件，亦顯
      為保障原告於取得部分款項後才會與被告請求製成正式調
      解書，兩造各得其他法律上特定效力之用意，且縱該正式
      之調解書無得成立，亦無損該調解筆錄實為一和解契約之
      本質，此依鄉鎮市調解條例第25條第1項係規定「調解成
      立時，調解委員會應作成調解書……」，法條用語並非規
      定須俟調解書作成時始成立調解；並參酌最高法院87年度
      台上字第2342號判決意旨所載「依鄉鎮市調解條例規定由
      各該鄉鎮市公所調解委員會調解成立所作成之調解書，係
      屬雙方當事人以終止爭執為目的而互相讓步所為之合意。
      縱該調解書因未經法院核定，不生鄉鎮市調解條例第二十
      四條第二項規定之與民事確定判決有同一之效力，仍應認
      為具有私法上和解契約之效力。」之旨意亦可推求。故綜
      上，被告所抗辯稱，調解筆錄只係草約、預約等語自不足
      採取，而應認原告主張稱，調解筆錄屬兩造之和解契約為
      可採。
  ４、被告又抗辯調解筆錄（契約）已經撤銷部分，原告否認，
      陳述如上，意指調解筆錄之簽立並無脅迫情事，自不得撤
      銷。經查，兩造於97年10月21日商談時，丙○○固有拿橘
      子砸向被告，拍桌子等火爆舉動，已經證人己○○證述明
      確，原告亦無爭執。但衡諸商談之調解地點係被告居住縣
      市所選出之立委服務處，與原告較無地緣關係；原告代理
      人有前開火爆行為時即遭服務處人員阻止，此亦經證人己○○證述在案，被告尚有其父陪同，且證人己○○亦係與
      被告方面較熟悉，此為被告所不爭執；兩造且係於另位調
      解人員即證人甲○○到場後，經甲○○居中確認有調解合
      意才簽立調解筆錄，過程如證人甲○○前所證述者等情，
      顯難認被告係於受脅迫下才為其意思表示而成立調解筆錄
      （契約），故被告此部分抗辯之詞容未足採取。
  ５、按給付有確定期限者，債務人自期限屆滿時起，負遲延責
      任，民法第229條第1項定有明文；又遲延之債務，以支付
      金錢為標的者，債權人得請求依法定利率計算之遲延利息
      ，同法第233條第1項前段亦有明文。從而，原告依調解筆
      錄（契約）請求被告應給付原告75萬元及遲延利息自於法
      相合，應予准許。
六、綜上，兩造既約定被告應給付原告75萬元，其中35萬元於97
    年10月31日下午2時給付，另40萬元於97年12月26日給付，
    則當重在給付日，各應於該日為給付之屆滿期限，而各自次
    日起起算利息，故原告於請求被告應給付原告75萬元，其中
    35萬元自97年11月1日起，另40萬元自97年12月27日起，均
    至清償日止，按法定利率年息百分之五計算之利息範圍內，
    為有理由，應予准許。逾此範圍，係無理由，應予駁回。
七、兩造均陳明願供擔保聲請宣告假執行或免假執行，於原告勝
    訴部分，均核屬有據，爰酌定相當擔保金額各宣告之。至原
    告敗訴部分，假執行之聲請無所附驪，應予駁回。
結論：原告之訴為一部有理由，一部無理由，並依民事訴訟法第
385條第1項前段、第79條前段、第390條第2項、第392條第2項，
判決如主文。
中    華    民    國    98    年    6    月    26    日
                  民事第二庭    法  官  洪榮謙
以上正本係照原本作成。
如對判決上訴，應於判決送達後20日內向本院提出上訴狀。
中    華    民    國    98    年    6    月    29    日
                                書記官  王惠嬌


司法院資訊處製作；財團法人民間司法改革基金會備份。
